臺灣士林地方法院刑事判決
公　訴　人　臺灣士林地方法院檢察署檢察官
被　　　告　甲○○
上列被告因業務侵占案件，經檢察官提起公訴（95年度偵緝字第
1212號），本院於訊問被告後，被告為有罪之陳述，經裁定認為
宜以簡式審判程序審理，並判決如下：
    主  文
甲○○連續意圖為自己不法之所有，而侵占對於業務上所持有之
物，處有期徒刑柒月。
    事  實
一、甲○○自民國91年10月起，即任職於址設臺北市○○○路○
    段8 號12樓之良福公寓大廈管理維護股份有限公司（以下簡
    稱良福公司），派駐在臺北市士林區○○○路13巷7 之9 號
    松園富堡社區管理委員會擔任副組長之職，工作內容係收取
    並保管該社區住戶每月繳交之管理費並兼辦管理委員會交付
    之一般性事務工作，為從事現金收支、保管業務之人。詎甲
    ○○因積欠卡債無力償還，竟基於意圖為自己不法所有之概
    括犯意，自94年7 月起至95年1 月，利用執行業務之機會，
    侵占該社區住戶繳交之管理費新臺幣（下同）273,090 元及
    該社區管理委員會為支應一般性事務工作所需而交付保管使
    用之零用金5,000 元，共計278,090 元。嗣因甲○○於95年
    1 月11日不假離職，經良福公司進行清查，始悉上情。
二、案經良福公司告發由臺灣士林地方法院檢察署檢察官偵查起
    訴。
    理  由
一、按簡式審判程序之證據調查，不受第159 條第1 項之限制，
    刑事訴訟法第273 條之2 定有明文，是依上開規定，於行簡
    式審判程序之案件，被告以外之人於審判外之陳述，除有其
    他不得作為證據之法定事由外，應認具有證據能力。查本案
    證人黃榮鍾於偵訊時所為陳述，雖係被告以外之人於審判外
    之陳述，惟因本案採行簡式審判程序，復無其他不得做為證
    據之法定事由，揆諸首揭說明，應認均具有證據能力，核先
    敘明。
二、上揭犯罪事實，業據被告甲○○於本院審理中坦承不諱，核
    與證人黃榮鍾於偵訊中證述之情節相符，復有管理費已收未
    入帳明細、公共管理維護費繳費存根、管理委員會帳戶交易
    明細、債權讓與契約書、管理服務契約書在卷可憑，足認被
    告自白與事實相符，而可採信。綜上，本件被告業務侵占犯
    行事證明確，應予依法論科。
三、按被告行為後，刑法於94年2 月2 日修正公佈，95年7 月1
    日施行，其中關於本案之第33條第5 款（罰金刑）、第56條
    （連續犯）等規定，均有變更，參酌最高法院95年5 月23日
    95年第8 次刑事庭會議決議，新刑法第2 條第1 項之規定，
    係規範行為後法律變更所生新舊法律比較適用之準據法，於
    新刑法施行後，應適用新刑法第2 條第1 項之規定，為「從
    舊從輕」之比較。另於比較時應就罪刑有關之共犯、未遂犯
    、想像競合犯、牽連犯、連續犯、結合犯，以及累犯加重、
    自首減輕暨其他法定加減原因（如身份加減）與加減比例等
    一切情形，本於統一性及整體性原則，綜其全部罪刑之結果
    而為比較，經查：
    (一)刑法第336 條第2 項設有罰金刑之規定，就刑法第33條第
      5 款有關罰金之最低數額部分，刑法分則編各罪所定罰金
      之貨幣單位原為銀元，修正前刑法第33條第5 款規定：「
      罰金：（銀元）1 元以上」，而銀元與新臺幣間之折算，
      依現行法規所定貨幣單位折算新臺幣條例規定，以銀元1
      元折算新臺幣3 元，即罰金之最低數額為新臺幣3 元；修
      正後刑法第33條第5 款則規定：「罰金：新臺幣1,000 元
      以上，以百元計算之」；經比較修正前、後之規定，刑法
      第336 條第2 項因修正後刑法第33條第5 款所定罰金之最
      低數額，較之修正前提高，自以修正前刑法第33條第5 款
      規定有利於被告。
    (二)被告行為後，刑法業已刪除舊刑法第56條連續犯之規定，
      此刪除雖非犯罪構成要件之變更，但顯已影響行為人刑罰
      之法律效果，自屬法律有變更，依新法第2 條第1 項規定
      ，比較新、舊法結果，仍應適用較有利於被告之行為時法
      律即舊法論以連續犯。
    (三)綜合上述各條文修正前、後之比較，揆諸前揭最高法院決
      議及修正後刑法第2 條第1 項規定之「從舊從輕」原則，
      被告所犯本案，以修正前刑法較有利於被告，應一體適用
      修正前刑法第33條第5 款、第56條之規定。
四、核被告甲○○所為，係犯刑法第336 條第2 項業務侵占罪。
    被告先後多次業務侵占之犯行，時間緊接，所犯為構成要件
    相同之罪名，顯係基於概括犯意而為之，應依修正前刑法第
    56條連續犯規定，論以一罪，並加重其刑。爰審酌被告犯罪
    之動機、目的、手段、所生之危害、所得之不法利益、素行
    、生活狀況、智識程度，及事後已坦承犯行，知所悔悟，雖
    已清償部分侵占之款項，惟尚未與告訴人達成和解等一切情
    狀，量處如主文所示之刑，以示懲儆。
五、修正刑法係自95年7 月1 日起施行，在此之前，刑法分則編
    有關罰金刑之貨幣單位係銀元；且依刑法分則編應處罰金者
    ，應適用罰金罰鍰提高標準條例第1 條之規定；亦即應按各
    該具體條文制定或修正之時間先後，定其提高之倍數。惟被
    告行為後，刑法施行法增訂第1 條之1 ，於95年6 月14日經
    總統公布，並自同年7 月1 日起施行；該條規定：「中華民
    國94年1 月7 日刑法修正施行後，刑法分則編所定罰金之貨
    幣單位為新臺幣。94年1 月7 日刑法修正時，刑法分則編未
    修正之條文定有罰金者，自94年1 月7 日刑法修正施行後，
    就其所定數額提高為30倍。但72年6 月26日至94年1 月7 日
    新增或修正之條文，就其所定數額提高為3 倍」。亦即自95
    年7 月1 日起，刑法分則編所定罰金之貨幣單位，由原來之
    銀元改為新臺幣；且94年1 月7 日刑法修正時，刑法分則編
    未修正之條文定有罰金者，自95年7 月1 日起，有關罰金之
    數額提高為30倍。本案被告所犯刑法第336 條第2 項之罪，
    該罪自24年7 月1 日施行後即未再修正，依增訂刑法施行法
    第1 條之1 之規定，其罰金以新台幣為單位，數額應提高30
    倍。此與增訂前之罰金以銀元為單位，且適用罰金罰鍰提高
    標準條例第1 條前段之結果應提高10倍，而新台幣與銀元之
    比例為1 ：3 ，換算結果亦為30倍者，並無不同。亦即增訂
    刑法施行法第1 條之1 之意旨，僅在使刑法規範之罰金刑之
    貨幣單位，一律改為新台幣，並使增訂前後有關罰金刑提高
    之倍數一致，對被告而言，並無有利、不利之比較適用之問
    題，且此增訂之規定應屬罰金罰鍰提高標準條例第1 條但書
    之情形，當無同條前段規定之適用，自應逕行適用刑法施行
    法第1 條之1 之規定，附此敘明。
據上論斷，應依刑事訴訟法第273 條之1 第1 項、第299 條第1
項前段，刑法第2 條第1 項前段、第336 條第2 項，修正前刑法
第56條，刑法施行法第1 條之1 ，修正前罰金罰鍰提高標準條例
第2 條，現行法規所定貨幣單位折算新臺幣條例第2 條，判決如
主文。
本案經檢察官張世和到庭執行職務。
中　　華　　民　　國　　96　　年　　4 　　月　　30　　日
                  刑事第二庭法  官    許碧惠
以上正本證明與原本無異。
如不服本判決，應於判決送達後10日內，向本院提出上訴狀。
                            書記官    徐仁豐
中　　華　　民　　國　　96　　年　　4 　　月　　30　　日
附錄
刑法第336條第2項：
對於業務上所持有之物，犯前條第1 項之罪者，處6 月以上5 年
以下有期徒刑，得併科3 千元以下罰金。
